最高法院刑事判決　　　　　　　九十四年度台上字第三一五號
　　上訴人　台灣高等法院台南分院檢察署檢察官
　　被　告　甲○○
上列上訴人因被告違反公職人員選舉罷免法案件，不服台灣高等
法院台南分院中華民國九十三年七月二十日第二審判決（九十三
年度上訴字第四○一號，起訴案號：台灣雲林地方法院檢察署九
十一年度偵續字第三四號），提起上訴，本院判決如下：
    主  文
上訴駁回。
    理  由
按刑事訴訟法第三百七十七條規定，上訴於第三審法院，非以判
決違背法令為理由，不得為之。是提起第三審上訴，應以原判決
違背法令為理由，係屬法定要件。如果上訴理由書並未依據卷內
訴訟資料，具體指摘原判決不適用何種法則或如何適用不當，或
所指摘原判決違法情事，顯與法律規定得為第三審上訴理由之違
法情形，不相適合時，均應認其上訴為違背法律上之程式，予以
駁回。本件原判決以公訴意旨略謂被告甲○○有其理由欄一所載
之犯行，涉犯公職人員選舉罷免法第九十二條罪嫌。惟經審理結
果，認無積極證據足認被告有被訴之上開犯行，因而維持第一審
諭知被告無罪之判決，駁回檢察官在第二審之上訴，已詳敘其證
據取捨及得心證之理由。檢察官仍表不服，提起第三審上訴，其
上訴意旨略謂：依告訴人洪森陵所提出之雲林縣農會員工薪點證
明，告訴人任職期間並無使員工俸點由近五百點掉到三百多點，
雖依雲林縣農會第十三屆第二次臨時理事會會議紀錄及第十二次
理事會會議紀錄所載，該農會於民國八十八年間確有少數月份員
工薪點曾降至新台幣（下同）三百元情形，但絕非被告文宣內容
所稱薪點由高點持續下滑至三百多點，顯見被告係故意扭曲而以
誇大不實之內容加以散布傳播，原判決有適用法則不當之違法；
證人即雲林縣農會前理事長黃河淇證謂其他理事有私下討論要提
議罷免總幹事，最後是用身體問題資遣等語，所述全屬傳聞，且
原審未調查是否確有其事，竟予採信，亦有調查未盡之違法云云
。惟查公職人員選舉罷免法第九十二條之罪，須行為人主觀上有
使候選人當選或不當選之意圖，客觀上有散布謠言或傳播不實之
事始足成立。此所謂謠言或不實之事，指虛構不實或虛偽訛詐之
事；如誤認有該事實而加以散布或傳播，或所述非不實，僅表達
之詞句較為簡略，因欠缺犯罪故意，即不成立本罪。被告於競選
文宣固指告訴人任職雲林縣農會總幹事二任應為八年，因理事會
要罷免，致僅六年即匆匆下台，及告訴人任職期間，農會員工薪
點額自將近五○○點掉到三○○多點等語。但證人黃河淇於第一
審審理時證稱告訴人有些作為，部分理事不同意，之後告訴人以
身體問題申請資遣，申請資遣之前，有很多原因，有些理事私下
討論要提議罷免，討論情形很多，最後以身體問題資遣。另依八
十九年一月二十五日之雲林縣農會第十三屆第二次臨時理事會會
議紀錄所載，主席黃河淇報告該農會去年員工薪點四三○元降為
每薪點三○○元再提高為每薪點四○○元，本年度降為每薪點三
○○元，在在均為人為因素。又依八十八年十月二十日雲林縣農
會第十三屆第十二次理事會會議紀錄第七點長官致詞，亦記載八
十八年度主管機關核定本會每薪點四三○元，後來每薪點發三○
○元，後來的下個月卻升至每薪點四○○元，本會財務狀況似有
困難。原判決因認被告文宣內容所指確有相當依據，並非虛構或
捏造，尚難指被告有散布謠言或不實事項之故意，因而為被告有
利之認定，從形式上觀察，並無適用法則不當之違法可言。而黃
河淇係當時之農會理事長，關於告訴人申請資遣緣由經過均參與
知情，其上開證述，顯係親身經歷而非傳聞，且其證言內容已足
供判斷事實有無之依據，原判決予以採信，與證據法則並無違背
，亦無證據調查職責未盡可指。是上訴意旨上開所指，核與法律
規定得為第三審上訴理由之違法情形，不相適合，依上開說明，
本件上訴殊難認已具備首揭法定形式要件，為違背法律上之程式
，應予駁回。
據上論結，應依刑事訴訟法第三百九十五條前段，判決如主文。
中　　華　　民　　國　九十四　年　　一　　月　 二十 　日
                      最高法院刑事第十一庭
                          審判長法官  張　淳　淙
                                法官  謝　俊　雄
                                法官  蘇　振　堂
                                法官  張　春　福
                                法官  呂　丹　玉
      本件正本證明與原本無異
                                      書  記  官
中　　華　　民　　國　九十四　年　　一　　月　二十五　日
                                                    Ａ
